臺灣宜蘭地方法院刑事判決　　　　　　　　　　　　　九十三年度訴字第一四四號
　　公　訴　人　臺灣宜蘭地方法院檢察署檢察官
　　被　　　告　甲○○
右列被告因偽造文書等案件，經檢察官提起公訴（九十三年度偵字第二九五號），被
告就被訴事實為有罪之陳述，本院裁定改用簡式審判程序判決如左：
    主  文
甲○○連續行使偽造私文書，處有期徒刑肆月，如易科罰金以參佰元折算壹日。扣案
如附表所示之仿冒盜版遊戲光碟貳佰玖拾玖片均沒收。
    事  實
一、甲○○係設於宜蘭縣礁溪鄉○○路○段一六六號「北極星模型店」之負責人，明
    知「Ｐｌａｙ  Ｓｔａｔｉｏｎ」及「ＰＳ設計圖」等商標圖樣業經日商新力電
    腦娛樂股份有限公司、日商蘇妮股份有限公司（以下均簡稱「新力公司」）向經
    濟部中央標準局（現改制為智慧財產局）申請核准取得商標專用權，註冊為第0
    0000000號及第00000000號，並均指定使用於錄有電腦程式之磁
    碟、磁卡、磁帶及光碟等商品，商標專用期間分別係自民國八十四年三月一日起
    至九十四年二月廿八日止，及八十五年三月十六日起至九十五年三月十五日止，
    現均仍在專用期間之內，近年在全球個人電腦遊樂器市場行銷甚廣，品質著有聲
    譽，為業界及消費大眾所周知，非經新力公司同意及授權，不得擅自重製、散布
    或意圖營利而交付，且該等電腦程式著作物由新力公司在日本首次發行時，在我
    國亦同步發行，依著作權法第四條第一款之規定，受到我國著作權法之保護。詎
    甲○○竟仍基於販賣仿冒商標商品、行使偽造準私文書之概括犯意及明知為侵害
    著作權之物仍意圖營利而以移轉所有權之方法散布之概括犯意，明知姓名不詳之
    成年男子至其店內所兜售之遊戲光碟，均為未經著作權人及商標專用權人新力公
    司同意而擅自重製之仿冒盜版ＰＳ或ＰＳ２遊戲光碟電腦程式著作物，且該等仿
    冒盜版遊戲光碟電腦程式著作物透過電視遊樂器執行時，在電視畫面會出現「Ｐ
    Ｓ設計圖」、「Ｐｌａｙ  Ｓｔａｔｉｏｎ」之商標圖樣，亦會出現新力公司製
    造或授權之字樣等準私文書（即「Ｌｉｃｅｎｓｅｄ  Ｂｙ  Ｓｏｎｙ  Ｃｏｍ
    ｐｕｔｅｒ  Ｅｎｔｅｒｔａｉｎｍｅｎｔ  Ｉｎｃ．」），另部分仿冒盜版遊
戲光碟外包裝有新力公司專用之「ＰＳ設計圖」、「Ｐｌａｙ  Ｓｔａｔｉｏｎ
    」商標圖樣，足以表示該等遊戲光碟片係新力公司所生產之用意，竟仍以每片新
    臺幣（下同）一百二十元之價格，多次自該不詳姓名人士販入前開仿冒盜版ＰＳ
    或ＰＳ２仿冒盜版遊戲光碟電腦程式著作物，並自九十二年十二月底至九十三年
    一月二十九日止，於其店內以每片二百元之價格，連續出售予不特定顧客牟利，
    以此方式侵害新力公司之著作權、商標專用權及商業利益。嗣於九十三年一月二
    十九日下午七時許，為警於前揭店內搜索查獲，並扣得如附表所示之仿冒盜版Ｐ
    Ｓ或ＰＳ２遊戲光碟電腦程式著作物二百九十九片及目錄六本。
二、案經日商新力公司訴由宜蘭縣警察局礁溪分局報告臺灣宜蘭地方法院檢察署檢察
    官偵查起訴。
    理  由
一、右揭事實，業據被告甲○○於本院調查、審理中均坦承無訛，核與告訴人新力公
    司之告訴代理人乙○○於警詢中指訴情節大致相符，而「ＰＳ設計圖」及「Ｐｌ
    ａｙ  Ｓｔａｔｉｏｎ」商標圖樣，業經告訴人新力公司申請核准取得商標專用
    權，註冊為第00000000號及第00000000號，並均指定使用於錄
    有電腦程式之磁碟、磁卡、磁帶及光碟等商品，商標專用期間分別係自八十四年
    三月一日起至九十四年二月廿八日止，及自八十五年三月十六日起至九十五年三
    月十五日止，現仍於商標專用期間內一節，有中華民國商標註冊證二紙存卷可憑
    。另員警於九十三年一月二十九日下午七時許，前往被告位於宜蘭縣礁溪鄉○○
    路○段一六六號搜索時，查獲如附表所示之仿冒盜版ＰＳ或ＰＳ２遊戲光碟電腦
    程式著作物二百九十九片及目錄六本等情，有搜索扣押筆錄、扣押物品目錄表各
    一紙存卷可稽；而扣案如附表所示之仿冒盜版ＰＳ或ＰＳ２遊戲光碟電腦程式著
    作物二百九十九片，經告訴代理人鑑視結果，認與真品規格不符，均非新力公司
    所生產或授權生產，此有鑑識結果一件（含鑑視證明），且該等仿冒盜版遊戲光
    碟電腦程式著作物透過電視遊樂器執行時，在電視畫面會出現「ＰＳ設計圖」、
    「Ｐｌａｙ  Ｓｔａｔｉｏｎ」之商標圖樣，亦會出現新力公司製造或授權之字
    樣等準私文書（即「Ｌｉｃｅｎｓｅｄ  Ｂｙ  Ｓｏｎｙ  Ｃｏｍｐｕｔｅｒ
    Ｅｎｔｅｒｔａｉｎｍｅｎｔ  Ｉｎｃ．」）等情，亦有勘驗照片二十張附卷足
    參。是本件事證明確，被告犯行洵堪認定，應予依法論科。
二、
（一）按我國著作權法於七十四年七月十日修正由註冊主義改採原創主義，對於本國
      人兼採任意註冊主義，惟對於外國人仍採註冊主義。嗣於八十一年六月十日修
      正之著作權法廢止註冊主義改採絕對原創保護主義，惟仍許登記，以登記為對
      抗要件，同時，追溯外國人著作保護規定（即增訂第一百零八條），凡依民國
      七十四年七月十日修正著作權法註冊之外國人著作，仍享有我國著作權法之著
      作權。至於八十一年六月十日修正之著作權法及現行著作權法，不論本國人或
      外國人均採原創保護主義，惟在世界貿易組織協定在中華民國管轄區域內生效
      日之前（九十一年一月一日），仍需符合首次發行或同步發行之要件。換言之
      ，外國人之著作，於中華民國區域外，首次發行後三十日內在中華民國管轄區
      域內發行者，如該外國人之本國，對中華民國人之著作，在相同情形下，亦予
      以保護且經查證屬實者，得享有著作權，著作權法第四條第一款定有明文。而
      日本昭和四十五年著作權法第六條之規定曰：「（受保護之著作權）著作符合
      以下各項規定者，受本法保護：（一）日本國民之著作；（二）最初在國內發
      行之著作（包括最初在本法規定以外之地方發行者，從該發行日三十日以內在
      日本國內發行之著作）；（三）前二項以外，依據條約本國負有保護義務之著
      作。」，核與我國著作權法第四條第一款之規定相當，堪認日本國民得依我國
      法第四條第一款之規定享有著作權。本件如附表所示之電腦程式著作物由新力
      公司在日本首次發行後，均於三十日內在我國管轄區域內為首次發行，依據修
      正前著作權法第十七條第二項及著作權法第四條第一款之規定，仍應受我國著
      作權法之保護，合先敘明。
（二）被告甲○○明知扣案仿冒盜版ＰＳ或ＰＳ２遊戲光碟電腦程式著作物均為侵害
      他人著作權之物，仍販售而交付予不特定之人，核其所為，係犯著作權法第九
      十一條之一第一項、第三項「意圖營利而以移轉所有權之方法散布重製物而侵
      害他人之著作財產權」，且「重製物為光碟」之罪。
（三）復按商標之使用係指為行銷之目的，將商標使用於商品或其包裝、容器、標帖
      、說明書價目表或其他類似物件上，而持有、陳列或散布，使用於同一商品或
      類似商品，若附加相同或近似於他人註冊商標圖樣於商品之包裝、容器、說明
      書、價目表上，應即受他人商標專用權效力所拘束，此為商標法第六條第一項
      所明定；透過電磁作用，如以遊樂器、光碟機、電腦主機之操作為媒介，始於
      電視或電腦螢幕前出現商標圖樣者，其標示型態足資一般商品購買人認識其表
      彰商品之來源者，解釋上應認屬於商標法第六條第一項所稱之其他類似物件之
      範疇。上開仿冒之遊戲光碟及遊戲卡匣之包裝紙、包裝盒或卡匣上，附有上開
      各該商標之商標圖樣，且該等仿冒商品透過電視遊樂器執行時，在電視畫面亦
      出現各該商標之商標圖樣，被告明知該等遊戲光碟為仿冒他人商標之商品而販
      賣部分，亦觸犯商標法第八十二條之販賣仿冒商品罪。
（四）又按以錄音、錄影或電磁紀錄藉機器或電腦處理所顯示之聲音、影像或符號，
      足以表示其用意之證明者，依刑法第二百二十條第二項規定，以文書論。又文
      書之行使，每因文書性質、內容不同而異，就刑法第二百二十條之準文書所言
      ，祗須藉由機器或電腦處理，即足以表示其文書之內容，其於行為人將偽造之
      準私文書藉由機器或電腦處理時，已有使用該偽造之準文書，達於行使準私文
      書之程度，固不待言；其因販賣而交付該偽造之準文書之情形，如販賣者或買
      受者，均明知該準文書確為偽造，藉由機器或電腦處理即可使用該偽造之準文
      書時，因買受者已達於可隨時使用該準文書之狀態，無待販賣者更有所主張，
      應認販賣該偽造準文書者於交付時，即與行使無異，無須就該偽造之著作物之
      內容更有所主張始可構成行使偽造準文書之行為。被告所販賣之仿冒盜版遊戲
      光碟電腦程式著作物透過電視遊樂器執行，在電視畫面上會出現告訴人新力公
      司製造或授權之字樣，足以表示該等光碟片係告訴人所生產之用意，被告明知
      購買之顧客均會藉由該仿冒盜版遊戲光碟電腦程式著作物之執行，在電視螢幕
      上顯示出上開準私文書，竟仍持以販賣交付後藉以行使該等準私文書，足以生
      損害於告訴人之信譽，此部份行為亦成立刑法第二百十六條、第二百十條、第
      二百二十條第二項之行使偽造準私文書罪。
（五）被告先後多次明知為侵害他人商標專用權及著作權之商品而仍販賣，及行使偽
      造準私文書之犯行，均時間緊接，各觸犯構成要件相同之罪名，顯係各基於概
      括犯意反覆為之，為連續犯，均應各依刑法第五十六條之規定論以一罪，並加
      重其刑。被告以一行為同時觸犯上開明知為侵害他人商標專用權之商品而販賣
      罪、行使偽造準私文書罪及侵害著作權罪三項罪名，係以一行為觸犯數罪名，
      屬想像競合犯，應從一重之連續行使偽造準私文書罪處斷。爰審酌被告為圖厚
      利，竟販賣仿冒盜版ＰＳ２或ＰＳ遊戲光碟，侵害他人享有之智慧財產權，破
      壞我國保護智慧財產權之國際形象，惟其素行尚佳，且本案查扣之遊戲光碟數
      量非鉅，及其犯罪後坦承犯行等一切情狀，量處如主文所示之刑，並諭知易科
      罰金折算標準，以資懲儆。
（六）扣案如附表所示之ＰＳ２或ＰＳ仿冒盜版遊戲光碟電腦著作物二百九十九片，
      係被告甲○○涉犯商標法第八十二條之罪所販賣之商品，均應依商標法八十三
      條之規定宣告沒收。至扣案遊戲光碟目錄六本，雖為被告所有，然被告於本院
      審理中陳稱：「這些目錄表都是我自己收藏的，不是用來販賣光碟片使用的」
      等語（見本院九十三年五月十九日審理筆錄），徵諸被告於本院審理中已坦承
      販賣仿冒盜版遊戲光碟電腦著作物，就此目錄用途部分應無為虛偽陳述之必要
      ，堪信應非供其犯罪所用之物，爰不併予宣告沒收。
據上論斷，應依刑事訴訟法第二百九十九條第一項前段、第二百七十三條之一第一項
，商標法第八十二條、第八十三條，著作權法第九十一條之一第一項、第三項，刑法
第十一條前段、第二百十六條、第二百十條、第二百二十條第二項、第五十五條、第
五十六條、第四十一條第一項，罰金罰鍰提高標準條例第一條前段、第二條，判決如
主文。本案經檢察官劉憲英到庭執行職務。
中       華       民       國       九十三   年   五   月    三十一     日
                                      臺灣宜蘭地方法院刑事第四庭
                                          法  官  郭  顏  毓
右正本證明與原本無異。
如不服本判決，應於判決送達後十日內向本院提出上訴狀( 應附繕本 )。
                                          書記官  莊  淑  茹
中       華       民       國       九十三   年   六   月       一      日
附錄本案論罪科刑法條：
刑法第二百十六條
行使第二百十條至第二百十五條之文書者，依偽造、變造文書或登載不實事項或使登
載不實事項之規定處斷。
刑法第二百一十條
偽造、變造私文書，足以生損害於公眾或他人者，處五年以下有期徒刑。
刑法第二百二十條
在紙上或物品上之文字、符號、圖畫、照像，依習慣或特約，足以為表示其用意之證
明者，關於本章及本章以外各罪，以文書論。
錄音、錄影或電磁紀錄，藉機器或電腦之處理所顯示之聲音、影像或符號，足以為表
示其用意之證明者，亦同。
稱電磁紀錄，指以電子、磁性或其他無法以人之知覺直接認識之方式所製成之紀錄，
而供電腦處理之用者。
著作權法第九十一條之一
意圖營利而以移轉所有權之方法散布著作原件或其重製物，而侵害他人之著作財產權
者，處三年以下有期徒刑、拘役或科或併科新臺幣七十五萬元以下罰金。
非意圖營利而以移轉所有權之方法散布著作原件或其重製物，或意圖散布而公開陳列
或持有而侵害他人之著作財產權者，散布份數超過五份，或其侵害總額按查獲時獲得
合法著作重製物市價計算超過新臺幣三萬元者，處二年以下有期徒刑、拘役或科或併
科新臺幣五十萬元以下罰金。
犯第一項之罪，其重製物為光碟者，處三年以下有期徒刑、拘役或併科新臺幣一百五
十萬元以下罰金。
犯前項之罪，經供出其物品來源，因而破獲者，得減輕其刑。
商標法第八十二條
明知為前條商品而販賣、意圖販賣而陳列、輸出或輸入者，處一年以下有期徒刑、拘
役或科或併科新臺幣五萬元以下罰金。
